臺灣高等法院刑事判決　　　　　　　　93年度上易字第2125號
上　訴　人　臺灣板橋地方法院檢察署檢察官
被　　　告　乙○（原名張蕙苓）
選任辯護人　黃璿瑛律師
上列上訴人因被告詐欺案件，不服臺灣板橋地方法院93年度易字
第883號，中華民國93年11月11日第一審判決（起訴案號：臺灣
板橋地方法院檢察署92年度偵字第18453號），提起上訴，本院
判決如下：
    主  文
上訴駁回。
    理  由
一、本案經本院審理結果，認第一審判決對被告乙○為無罪之諭
    知，核無不當，應予維持，並引用第一審判決書（如附件）
    記載之證據及理由。
二、檢察官提起上訴意旨以：（一）被告乙○並未有任何實際關
    說調降贈與稅之舉措，而向張淑晶表示已與財政部賦稅署及
    臺北市國稅局承辦人員期約，並已支付若干費用，設法調降
    稅額。被告藉圖嗣後向甲○○訛詐費用，或以押寶詐偽手段
    ，妄於承辦之稅賦人員自動更改甲○○核課項目稅額時，得
    以向甲○○詐取不法利益。被告於法務部調查局北部機動組
    （下稱北機組）詢問時已坦認上情，顯係基於詐欺之犯意，
    行使詐術以訛騙甲○○之財物，與民事債務關係無涉，原判
    決有不適用法則之違誤；（二）北機組所為之通訊監察報告
    應具證據能力，原判決有調查未盡及採證之違法。請將原判
    決撤銷，更為適當合法之判決云云。
三、按犯罪事實應依證據認定之，無證據不得認定犯罪事實；不
    能證明被告犯罪者，應諭知無罪之判決，刑事訴訟法第154
    條第2 項及第301 條第1 項，分別定有明文。次按認定不利
    於被告之事實，須依積極證據，苟積極證據不足為不利於被
    告事實之認定時，即應為有利於被告之認定，更不必有何有
    利之證據；又事實之認定，應憑證據，如未能發現相當證據
    ，或證據不足以證明，自不能以推測或擬制之方法，以為裁
    判基礎。而刑事訴訟法上所謂認定犯罪事實之積極證據，係
    指適合於被告犯罪事實之認定之積極證據而言，雖不以直接
    證據為限，間接證據亦包括在內；然而無論直接或間接證據
    ，其為訴訟上之證明，須於通常一般之人均不致有所懷疑，
    而得確信其為真實之程度者，始得據為有罪之認定，倘其證
    明尚未達到此一程度，而有合理之懷疑存在時，致使無從形
    成有罪之確信，根據「罪證有疑，利於被告」之證據法則，
    即不得遽為不利被告之認定（最高法院30年上字第816 號、
    29年上字第3105號、30年上字第1831號、40年台上字第86號
    及76年台上字第4986號判例意旨參照）。至刑法第339 條第
    1 項詐欺罪之成立，以意圖為自己或第三人不法之所有，以
    詐術使人交付所有物為要件，必須被詐欺人因其詐術，而陷
    於錯誤。若其所用方法，交付人不致陷於錯誤者，即不能構
    成該條之罪，亦經最高法院著有46年台上字第260 號判例可
    資參照。
四、經查：
（一）依卷附委託書及協議書之內容以觀，甲○○允諾支付被告
      報酬之條件，須俟接獲國稅局正式繳款書後確定調降稅額
      ，已難認被告於訂立協議書之際，有不法所有之意圖，或
      以欺罔之方法使甲○○及張淑晶陷於錯誤而交付財物之舉
      ；況甲○○於原審審理時結證稱：「對方是說他們對稅務
      法規很熟，可以適用不同的法規而得到減免稅額的結果，
      跟我講這些話的人，應該是張淑晶。都沒有人向我表示在
      處理這件過程中，他們具備會計師、律師或是稅務代理人
      的資格。對方處理的過程中，都沒有先向我要求任何費用
      ，他們也沒有保證一定能減稅，我都沒支出任何費用。我
      在簽訂協議書委託他人處理稅務過程中，沒有受騙的感覺
      ，因為企業界委託專業的人來處理稅務，是正常的。我迄
      今也沒有支出任何費用」等語（原審93年10月28日審判筆
      錄第5頁至第7頁），核與證人張淑晶於原審審理時結證所
      稱：「我在本案之前就已經認識被告，我知道甲○○有稅
      務方面的問題，我就與被告聯絡，問她可不可以做，被告
      即表示她看看能否在合法範圍內處理。被告沒有先向我要
      求支付費用，也沒有向我表示她具有會計師、律師方面的
      身分。在詢問被告進度過程中，沒有感覺她有隱瞞，被告
      沒有向我表示有特殊管道可以讓稅務人員減免稅賦」（同
      上筆錄第8頁、第10頁)等語相符。堪徵被告從未向甲○○
      或張淑晶表示具有律師或會計師等一定之資歷，亦未對彼
      等表示必能減免稅額，自不能以被告曾在電話中向張淑晶
      表示支付若干費用或向財政部賦稅署及臺北市國稅局之承
      辦人員詢問進行情形，即遽認被告有詐取不法之利益。
（二）細譯被告與張淑晶電話談話內容之通訊監察報告，其內容
      均為張淑晶詢問及催促被告辦理申請調降稅額之進行情形
      ，被告表示因國稅局作業進度審核緩慢，倘國稅局或財政
      部賦稅署能調降稅額，則甲○○依協議書內容付款等語，
      並無甲○○須先行給付報酬，否則將任令臺北市國稅局如
      數開補贈與稅之說詞。原審以該通訊監察報告內容非認定
      被告犯罪之適合證據，非認無證據能力。
（三）綜上所述，甲○○自始即知被告須達成合法調降稅額之任
      務，始支付酬勞。被告並未施用任何詐術，致甲○○或張
      淑晶陷於錯誤而允諾交付財物。
五、此外，本院復查無其他積極確切之證據足資證明被告乙○有
    何公訴意旨所指之詐欺未遂犯行。本件關於被告犯罪之證明
    ，尚未達於通常一般之人均不致有所懷疑，而得確信其為真
    實之程度，殊屬無從為有罪之確信。原審以不能證明被告犯
    罪，爰為被告無罪之諭知，揆諸前揭規定及判例意旨，自無
    不合，應予維持。檢察官迄未依刑事訴訟法第161 條之規定
    ，舉證被告之犯罪事實，亦未指出證明之方法，上訴意旨徒
    指摘原判決之採證違法，為無理由，應予駁回。
據上論斷，應依刑事訴訟法第368 條、第373 條，判決如主文。
本案經檢察官吳國南到庭執行職務
中　　華　　民　　國　　94　　年　　2　　 月　　4　　 日
　　　　　　　　　刑事第十八庭  審判長法　官  陳春秋
　　　　　　　　　　　　　　　　　    法　官  李英勇
　　　　　　　 　 　　　　　　　　　　法　官  王麗莉
以上正本證明與原本無異。
不得上訴。
                                      書記官  蘇秋
中　　華　　民　　國　　94　　年　　2 　　月　　4 　　日
